【裁判字號】    98,上訴,1554
【裁判日期】    990129
【裁判案由】    偽造文書等
【裁判全文】
臺灣高等法院高雄分院刑事判決        98年度上訴字第1554號
上  訴  人  臺灣高雄地方法院檢察署檢察官
被      告  丙○○
上列上訴人因被告偽造文書等案件，不服臺灣高雄地方法院98年
度訴字第1095號中華民國98年9 月30日第一審判決（聲請簡易判
決處刑案號：臺灣高雄地方法院檢察署97年度偵字第33187 號）
，提起上訴，暨同署移送併辦（同署98年度偵字第24352 號），
本院判決如下：
    主  文
原判決撤銷。
丙○○犯行使偽造私文書罪，累犯，處有期徒刑參月，如易科罰
金，以新台幣壹仟元折算壹日。未扣案如附表編號(一)收執聯申請
人簽名欄上偽造之「乙○○」署名壹枚，及扣案如附表編號(一)客
戶收執聯壹紙，均沒收。又犯行使偽造私文書罪，累犯，處有期
徒刑參月，如易科罰金，以新台幣壹仟元折算壹日。未扣案如附
表編號(二)收執聯申請人簽名欄上偽造之「乙○○」署名壹枚，及
扣案如附表編號(二)客戶收執聯壹紙，均沒收。又共同犯詐欺取財
罪，累犯，處有期徒刑參月，如易科罰金，以新台幣壹仟元折算
壹日。應執行有期徒刑陸月，如易科罰金，以新台幣壹仟元折算
壹日。未扣案如附表編號(一)(二)收執聯申請人簽名欄上偽造之「乙○○」署名各壹枚，及扣案如附表編號(一)(二)客戶收執聯各壹紙，
均沒收。
    事  實
一、丙○○於民國93年間，曾因傷害罪，經台灣高雄地方法院判
    處有期徒刑3 月，甫於94年4 月27日易科罰金執行完畢。其
    係址設高雄市○鎮區○○路247 號「建凱通訊行」負責人，
    97年11月間，利用客戶乙○○至該通訊行申辦行動電話門號
    之機會，竟留存乙○○之國民身分證影本，基於行使偽造私
    文書及意圖為自己不法所有之犯意，於97年11月9 日，先後
    為以下之行為：
  (一)冒用「乙○○」為申請人，在附表編號(一)所示文書上偽造如
    附表編號(一)所示署押，再持向和信電信股份有限公司（下稱
    和信電信公司）承辦人員行使之（其中客戶收執聯，由丙○○留執），使該不知情之承辦人員陷於錯誤，誤以為係乙○○所申辦，而交付予0000000000號行動電話門號SIM 卡1 張
    ，足以生損害於乙○○及和信電信公司。
  (二)冒用「乙○○」為申請人，在如附表編號(二)所示文書上偽造
    如附表編號(二)所示署押，再持向遠傳電信股份有限公司（下
    稱遠傳電信公司）承辦人員行使之（其中客戶收執聯，由丙○○留執），使該不知情之承辦人員陷於錯誤，誤以為係乙○○所申辦，而交付予0000000000號行動電話門號SIM 卡1
    張，足以生損害於乙○○及遠傳電信公司。
二、丙○○另行起意，意圖為自己不法之所有，基於詐欺取財之
    犯意，於民國96年12月間，在自由時報刊登「辦門號換現金
    」廣告，明知前來申辦手機者旨在取得手機後即將之變賣得
    款，而無繳納通話費之真意。明知此情而基於共同犯意之蔡
    文傑見報後於96年12月28日前往建凱通訊行，申辦威寶3G電
    信股份有限公司（下稱威寶電信公司）0000000000號行動電
    話門號，威寶電信公司誤以為係正常交易之人申請行動電話
    ，日後會正常使用繳費，陷於錯誤而發給SIM 卡，及搭配贈
    送之易立信K800 I型行動電話機1 支，丙○○隨即以低於市
    價新台幣（下同）1,000 至1,500 元左右之價格，以7,000
    元之代價向蔡文傑購入該行動電話機，然後在露天市集國際
    資訊股份有限公司所架設之「露天拍賣網站」進行拍賣以賺
    取差價，蔡文傑則於取回SIM 卡後並未使用，亦無使用繳費
    之事實，致威寶公司受有發給手機之損害。嗣經員警於97年
    11月25日13時35分許，持本院97年度聲搜字第1911號搜索票
    ，在建凱通訊行實施搜索，扣得如附表編號(一)(二)所示之文書
    （客戶收執聯）各1 份，而循線查獲。
三、案經高雄縣政府警察局移送臺灣高雄地方法院檢察署檢察官
    聲請簡易判決處刑；暨移送本院併辦。
    理  由
一、證據能力部分：
  (一)按被告以外之人於審判外之言詞或書面陳述，除法律有規定
    者外，不得作為證據，刑事訴訟法第159 條第1 項定有明文
    ；被告以外之人於審判外之陳述，雖不符同法第159 條之1
    至159 條之4 之規定，而經當事人於審判程序同意作為證據
    ，法院審酌該言詞陳述或書面陳述作成時之情況，認為適當
    者，亦得為證據。當事人、代理人或辯護人於法院調查證據
    時，知有第159 條第1 項不得為證據之情形，而未於言詞辯
    論終結前聲明異議者，視為有前項之同意，同法第159 條之
    5 第2 項亦定有明文。
  (二)本判決以下所引用之傳聞證據，被告及檢察官於法院準備程
    序時，均知有第159 條第1 項不得為證據之情形，而均表示
    無意見等語，本院審酌上開證據作成時並無不合法定程序之
    情形，認為以之作為證據亦屬適當，依上開說明，應均有證
    據能力。
二、實體部分：
  (一)上開事實，業經被告丙○○於偵查中及原審審理時坦承不諱
    ，核與證人乙○○、蔡文傑於警詢及偵查中；證人即乙○○
    之母甲○○於警詢中證述之情節相符，並有行動電話服務申
    請書、讓渡切結書、切結書影本附卷，及如附表編號(一)(二)所
    示客戶資料卡之客戶收執聯各1 份、「辦門號送現金廣告」
    名片4 盒（偵卷第51-53 ；156-157 頁）等扣案可證，被告
    之自白核與事實相符，事證已臻明確。
  (二)查行動電話SIM 卡可供通訊使用，顯具有相當之財產價值，
    自屬刑法中詐欺取財罪  之犯罪客體。本件被告冒用乙○○
    名義，在性質上屬私文書之行動電話申請書上，偽造乙○○
    之署押，並分別持以向和信、遠傳電信公司不知情之成年承
    辦人員行使之，使之陷於錯誤，各交付SIM 卡予其收受，業
    如前述。核被告如事實一、(一)(二)之所為，均係犯刑法第339
    條第1 項之詐欺取財罪，及刑法第216 、210 條之行使偽造
    私文書罪。
  (三)又被告利用電信公司辦門號後即贈送手機之促銷機會，於報
    紙上刊登「辦手機換現金」之廣告，其預知前來申請手機之
    人，係意在辦取手機之後即換取現金，而無可能於取得手機
    及SIM 卡後繳納手機費用，知情之蔡文傑辦畢取得手機後，
    果轉賣予被告（SIM 卡由蔡文傑取回），被告以低價再行出
    售賺取差價，蔡文傑則未使用SIM 卡，亦未繳納分文話費，
    亦如上述，被告與蔡文傑顯係出於共同詐取電信公司話機之
    犯意連絡。核被告如事實二所為，則係犯刑法第339 條第1
    項之詐欺取財罪。
  (四)被告在附表編號(一)(二)之文書上偽造乙○○之署名，分為偽造
    如附表編號(一)(二)所示私文書之階段行為，均不另論罪；被告
    偽造私文書後，復分持之行使，其偽造之低度行為各為其行
    使偽造私文書之高度行為所吸收，亦均不另論罪。被告就事
    實二之詐欺取財罪，與蔡文傑有犯意之聯絡及行為之分擔，
    為共同正犯。被告就上開事實一、(一)(二)部分，其係利用電信
    公司不知情之成年承辦人員遂行其詐欺取財行為，為間接正
    犯。被告就上開事實一、(一)(二)所示各該行使造私文書罪與詐
    欺取財既遂罪均係欲遂行其向電信公司詐財之目的，主觀上
    亦係基於單一犯罪決意支配下所為，客觀上堪認為屬於法律
    上之一行為，應認各係一行為觸犯二罪名，依想像競合犯之
    例，分別從一重之行使偽造私文書罪處斷。又被告上開事實
    一、(一)(二)所示行使偽造私文書，及事實二之詐欺取財等三罪
    間，犯意各別，行為各殊，應予分論併罰。檢察官移送併辦
    （98年度偵字第24352 號）部分，核與事實一、(一)(二)部分係
    相同之事實，本院自得併予審究。
三、不另為無罪諭知部分：
  (一)公訴意旨另以：被告於附表編號(一)(二)所示之文書上，尚有偽
    造乙○○之監護人「甲○○」之簽名，而持附表編號(一)(二)之
    文書申辦門號以行使之，足生損害於甲○○，而認此部分亦
    涉犯刑法第216 、210 條行使偽造私文書罪云云。
  (二)按犯罪事實應依證據認定之，無證據不得認定犯罪事實；不
    能證明被告犯罪者，應諭知無罪之判決，刑事訴訟法第154
    條第2 項、第301 條第1 項。又按被告或共犯之自白，不得
    作為有罪判決之唯一證據，仍應調查其他必要之證據，以察
    其是否與事實相符，刑事訴訟法第156 條第2 項亦有明文。
    公訴人認被告涉犯此部分亦涉犯行使偽造私文書罪嫌，無非
    以偵卷56、57頁所附如附表(一)(二)所示文書代理人/ 監護人簽
    名欄上「甲○○」各有署名1 枚、指印1 枚為其論據。
  (三)經查：附表(一)(二)所示客戶資料卡（客戶收執聯）上代理人/
    監護人簽名欄上「甲○○」雖各有署名及指印各1 枚，然該
    署名均係影本，而承辦員警亦表示上開影本上之「甲○○」
    署名指印，是證人甲○○到案製作筆錄時為確認而為簽名蓋
    印，有公務電話紀錄1 份在卷可證，足認被告應未在附表(一)
    (二)所示客戶資料卡（客戶收執聯）上偽造甲○○之署押無疑
    。是被告雖坦承此部分之犯行，然此部分之自白與事實不符
    ，不足採為論罪科刑之依據，此外，亦無證據證明被告有此
    部分偽造犯行，原應為無罪之諭知，然此部分與前開有罪部
    分，有想像競合犯之裁判上一罪關係，爰不另為無罪之諭知
    。
四、
  (一)原判決認事實一、(一)(二)部分罪證明確，因而予以論科，固非
    無見。惟查(一)被告曾犯傷害罪，於94年4 月27日受徒刑3 月
    執行完畢，已如前述，其於執行完畢後5 年內再故意犯本件
    有期徒刑以上之罪，應依累犯之規定加重其刑，原審漏未適
    用，尚有未合。(二)事實二部分，被告係犯刑法第339 第1 項
    之詐欺取財罪，亦如前述。原審認此部分犯罪不能證明，因
    而為無罪之諭知，亦有未洽。檢察官以原判決漏未適用累犯
    規定，且就事實二部分疏未為有罪判決，指摘原判決不當，
    非無理由，應由本院將之撤銷改判。
  (二)審酌被告冒用他人名義，偽辦行動電話門號而詐取SIM 卡，
    復共同詐欺電信公司之財物，危害社會經濟秩序，惟犯後已
    坦認犯行，且係因誤解法令而罹刑章，所生實際損害不大等
    其他一切情狀，分別量處如主文第2 項所示之刑，並各諭知
    易科罰金之折算標準，復定其應執行之刑，及諭知易科罰金
    之折算標準。
  (三)附表編號(一)(二)所示之偽造文書，其中扣案之客戶收執聯各1
    紙係被告留執而屬被告所有，且為犯罪所生之物，應均依刑
    法第38條第1 項第3 款之規定宣告沒收。其餘公司存根聯各
    1 紙，雖亦係被告供犯罪所生之物，惟業經交予電信公司，
    已非屬被告所有，均不另為沒收之諭知。惟附表編號(一)(二)其
    上所示偽造之署押，應依刑法第219 條規定，均應予宣告沒
    收（附表編號(一)(二)所示客戶收執聯上偽造署押，已隨該文書
    一併沒收，無庸就該署押部分另為宣告沒收）。另經警於97
    年11月25日在建凱通訊行所搜索查扣之傳真機1 台、建凱通
    信行店章1 枚、開通章1 枚，林家菊私章、威寶電信行動電
    話服務申請書119 張、亞太電信電話服務申請書21張、遠傳
    電信行動電話服務申請14張、臺灣大哥大行動電話服務申請
    書25張、身分證健保卡10張、申請書送件明細表28張、遠傳
    電信外勞卡2 張、3 Ｇ卡1 張、行動電話預付卡3 張、辦門
    號送現金廣告名片4 盒、威寶電信行動電話服務申請書及發
    票收據4 張、門號業務代辦合約書1 份及行動電話機2 具，
    均查與本件無直接關聯，且非應義務沒收之物，均不予宣告
    沒收。
五、被告經合法傳喚，無正當之理由不到庭，有送達證書在卷可
    考，爰不待其陳述，逕為一造辯論判決。
六、據上論斷，應依刑事訴訟法第371 條、第369 條第1 項前段
    、第364 條、第299 條第1 項前段、刑法第28條、第216 條
    、第210 條、第339 條第1 項、第55條、第47條、第41條第
    1 項前段、第51條第5 款、第219 條、第38條第1 項第3 款
    、刑法施行法第1 條之1 ，判決如主文。
本案經檢察官劉玲興到庭執行職務。
中    華    民    國    99    年    1     月    29    日
                  刑事第七庭    審判長法  官  莊飛宗
                                      法  官  黃憲文
                                      法  官  陳明富
以上正本證明與原本無異。
行使偽造文書部分，如不服本判決應於收受本判決後10日內向本
院提出上訴書狀，其未敘述上訴理由者，並得於提起上訴後10日
內向本院補提理由書狀（均須按他造當事人之人數附繕本）「切
勿逕送上級法院」。
本判決詐欺部分不得上訴。
中    華    民    國    99    年    1     月    29    日
                                      書記官  劉鴻瑛
附錄本件判決論罪科刑法條：
刑法第210條
（偽造變造私文書罪）
偽造、變造私文書，足以生損害於公眾或他人者，處5 年以下有
期徒刑。
刑法第216條
（行使偽造變造或登載不實之文書罪）
行使第210 條至第215 條之文書者，依偽造、變造文書或登載不
實事項或使登載不實事項之規定處斷。
刑法第339條
（普通詐欺罪）
意圖為自己或第三人不法之所有，以詐術使人將本人或第三人之
物交付者，處5 年以下有期徒刑、拘役或科或併科1 千元以下罰
金。
以前項方法得財產上不法之利益或使第三人得之者，亦同。
前二項之未遂犯罰之。
 附表：
┌──┬──────────────┬────────────────┐
│編號│文書名稱                    │ 偽造之署押                     │
├──┼──────────────┼────────────────┤
│(一)  │和信電信股份有限公司門號    │在公司收執聯申請人簽名欄上有「林│
│    │0000000000號行動電話輕鬆打客│育民」署名一枚、複寫於客戶收執聯│
│    │戶資料卡1 份（一式二聯，含公│申請人簽名欄上亦有「乙○○」之署│
│    │司收執聯、客戶收執聯）      │名壹枚                          │
├──┼──────────────┼────────────────┤
│(二)  │遠傳電信股份有限公司門號    │在公司收執聯申請人簽名欄上有「林│
│    │0000000000號行動電話易付卡客│育民」署名一枚、複寫於客戶收執聯│
│    │戶資料卡1 份（一式二聯，含公│申請人簽名欄上亦有「乙○○」之署│
│    │司收執聯、客戶收執聯）      │名壹枚                          │
└──┴──────────────┴────────────────┘

司法院資訊處製作；財團法人民間司法改革基金會備份。
